臺灣臺北地方法院民事判決
109年度勞訴字第482號
原      告  鄭天倫  
訴訟代理人  蔡晴羽律師
            林煜騰律師
複代理人    楊劭楷律師

被      告  長春石油化學股份有限公司

法定代理人  廖龍星  
訴訟代理人  魏千峯律師
            徐榕逸律師
            
上列當事人間請求確認僱傭關係等事件，經本院於民國111年3月
29日言詞辯論終結，判決如下：
    主      文
原告之訴及其假執行之聲請均駁回。
訴訟費用由原告負擔。 
    事實及理由
程序方面：訴狀送達後，原告不得將原訴變更或追加他訴，但
  擴張或減縮應受判決事項之聲明者，不在此限，民事訴訟法第
  255條第1項第3款定有明文。本件原告起訴時，聲明如附表一
  「起訴時」部分所示，嗣變更聲明如附表一「變更後」部分所
  示(見卷二第299頁)，核其減縮應受判決事項之聲明，尚非不
  許。
原告主張：原告自民國109年2月10日起受僱於被告，擔任採購
  管理師，約定每月工資新臺幣(下同)53,500元，每月1至15日
  工資於當月20日發給、16日至月底工資於次月5日發給；原告
  於同年5月9日試用期滿、7月20至30日參加統一教育訓練後，
  被告即於8月10日向原告預告8月20日終止僱傭契約，9月初發
  給之服務證明書僅記載依勞動基準法第11條第5款規定辦理資
  遣，未表明原告不能勝任工作之具體事實，且原告雖偶有疏失
  ，然非不能勝任工作，被告終止契約前未給予改善機會，有違
  解僱最後手段性原則，其終止不合法，兩造間僱傭關係繼續存
  在，原告得依兩造間僱傭契約及民法第487條前段、勞工退休
  金條例第6條第1項、第14條第1項規定，請求被告自109年8月2
  1日起按月發給工資53,500元(109年8月至111年3月為358,967
  元)、109年9月1日起按月提繳勞工退休金3,324元(109年9月至
  111年3月為22,925元)等情。聲明如附表一「變更後」部分所
  示。
被告辯稱：原告受僱6個月期間工作表現不佳，屢次發生採購疏
  失及案件延宕情事(如附表二所示)，且工作效率低落，試用期
  滿後每周平均僅能處理5.25件採購案，低於採購部其他同仁每
  周平均71.2件或其主管要求之每周10件，經其主管多次提醒、
  輔導，未見改善，被告乃於109年8月10日向原告表明其因工作
  表現不佳且有諸多疏失、拖延情形，已不能勝任工作，又無其
  他職務可調整，而依勞動基準法第11條第5款規定終止契約，
  被告終止契約並無原告所稱不合法情形；倘認被告終止契約不
  合法，原告請求按月發給工資及提繳勞工退休金，應扣除原告
  於國家中山科學研究院、穎台材料股份有限公司取得之工資及
  提繳金額等語。聲明請求駁回原告之訴及其假執行之聲請，如
  受不利判決，被告願供擔保，請准宣告免為假執行。
兩造不爭執事項：(見卷二第147至148、161、216至217、292頁
  、卷一第132至133、140至141頁)
  ㈠原告自109年2月10日起受僱於被告，擔任採購管理師，每月
    工資53,500元，按月於當月20日、次月5日分兩次發放，試
    用期間3個月；原告於同年5月9日試用期滿，7月17至30日參
    加統一教育紃練，被告於8月10日向原告預告當月20日終止
    僱傭契約，發給工資至當月20日，並發給服務證明書(記載
    依勞動基準法第11條第5款規定辦理資遣)及資遣費14,350元
    、預告期間10日工資17,833元、未休特別休假6日工資10,70
    0元，合計42,883元。(見原證3-2錄取通知書、原證6服務證
    明書)
  ㈡被告所定工作規則有下列規定：(見原證5)
　　⒈第31條(平時考核)「各單位之領班、職員、各級主管應大
      公無私，在規定權限內如遇有員工考績事項，隨時嚴正考
      核，密記於平時考核紀錄表內，按期呈交上級主管，綜合
      考核紀錄以為年度考績之參考資料，其有特殊功過者，並
      得隨時報請獎懲。」
　　⒉第32條(年度考績)「本公司員工服務成績每年度辦理總考
      績1次，凡到職滿半年以上者，均得參加。…」
　　⒊第33條(考績項目)「員工考績包括左列項目：工作成績。
      智識能力。品德。服務態度。」
　　⒋第41條(懲罰)「本公司員工平時服務成績不良之懲罰，分
      左列4項：終止契約(解僱)。記大過。記過。申誡。
      」
  ㈢原告於109年9月9日申請勞資爭議調解，請求回復僱傭關係，
    兩造於同年10月6日調解不成立。(見原證2勞資爭議調解紀
    錄)
  ㈣原告於109年9月30日寄發存證信函向被告表示：被告於同年8
    月20日假藉勞工對於所擔任之工作確不能勝任事由解僱原告
    ，然原告認為上開事由並非事實，原告任職期間認真負責，
    並無不能勝任工作，解僱應屬違法無效，依法視同拒絕受領
    勞務，兩造間僱傭關係應繼續存在，原告願繼續履行勞務等
    語。(見原證8)
　㈤原告於109年12月15日至110年3月30日在國家中山科學研究院
    服勞務，每月取得薪資42,000元；110年4月19日起在穎台材
    料股份有限公司服勞務，每月取得薪資45,000元。
　㈥原證1至10，被證1至13、15至20，形式上均為真正。
本院之判斷：
  原告主張：被告於109年8月10日向原告預告當月20日終止僱傭
  契約不合法，兩造間僱傭關係繼續存在，原告得依兩造間僱傭
  契約及民法第487條前段、勞工退休金條例第6條第1項、第14
  條第1項規定，請求被告自同年8月21日起按月發給工資53,500
  元、同年9月1日起按月提繳勞工退休金3,324元等語，被告否
  認之，爰依兩造爭執要點分述如次。
　㈠被告於109年8月10日以原告不能勝任工作為由，依勞動基準
    法第11條第5款規定，向原告預告當月20日終止僱傭契約，
    並非無據：
　　⒈勞工對於所擔任之工作確不能勝任時，依勞動基準法第11
      條第5款規定，雇主得預告勞工終止勞動契約。雇主因勞
      工不能勝任工作而終止勞動契約，應是認為勞工提供之勞
      務無法達到預期之經濟目的，致難以繼續維持勞雇關係而
      採取之最後手段，因此雇主終止契約前，應盡可能促使勞
      工改善。
　　⒉被告以原告受僱6個月期間有附表二「被告答辯」欄所示情
       形為由，辯稱：原告屢次發生採購疏失及案件延宕情事
       ，且工作效率低落，已不能勝任工作等語；原告則以附
       表二「原告主張」欄所示理由，主張：原告客觀上非顯
       然不能勝任工作等語。審酌原告對於附表二「被告答辯
       」欄所示採購疏失、案件延宕情形，並未爭執，雖主張
       有附表二「原告主張」欄所示理由，惟原告將其呈報議
       價金額錯誤全然歸咎於廠商對於價格有不同解讀或認知(
       見附表二編號1)，並不能解免自己未謹慎確認價格之疏
       失，又原告將案件延宕歸因於議價談判技巧、依主管指
       示、廠商不配合或其他流程卡住(見附表二編號4至9)，
       卻未於同事催辦時表明其處理案件延宕之具體理由(見被
       證7至12)，難認延宕原因確實不可歸責於原告。從而，
       原告於109年6月2日發生議價過程金額錯誤情形後，7月3
       1日、8月4日又接連發生下單對象錯誤、金額計算錯誤，
       並擅自塗改已呈報主管之議價金額等情形(見附表二編號
       1至3)，且自5月12日起至8月10日，屢因案件延宕，多次
       經催告儘速辦理(見附表二編號4至9)，堪認原告因對於
       所擔任之工作不夠謹慎，致一再發生錯誤，又經常未能
       及時完成工作，致同事須一再催辦，其勞務給付既難獲
       得被告信賴，又增加同事負擔，顯然無法達到被告預期
       之經濟目的，故被告辯稱原告不能勝任工作，並非無據
       。再者，被告終止契約前，既然已一再指明原告所犯錯
       誤，並一再督促原告儘速完成工作，應已盡可能促使原
       告改善，故被告因原告未改善而難以繼續維持勞雇關係
       ，乃終止僱傭契約，亦非無據。
　　⒊原告雖主張：其於109年2月10日受僱後，5月9日試用期滿
      後，7月30日甫完成統一教育訓練，未曾依工作規則接受
      年度總考績或較輕之懲罰，難認顯然不能勝任工作而須終
      止契約等語。惟工作規則第32條對於到職滿半年以上之員
      工，固規定得參加年度總考績，然未規定非經年度總考績
      不得認定不能勝任工作；另工作規則第41條對於平時服務
      成績不良之員工，固規定得以終止契約、記大過、記過或
      申誡懲罰之，然未規定須先經申誡、記過或記大過後，方
      得終止契約。被告對於原告工作上屢次發生錯誤及延宕情
      形，既然已一再指明其疏失、促其改善，自難因被告終止
      契約前未先對原告辦理年度總考績或處以較輕之懲罰，而
      認為被告終止契約違反最後手段性原則。故原告之主張不
      足採。
　　⒋原告雖又主張：被告於109年9月初寄給原告之服務證明書
      僅記載依勞動基準法第11條第5款規定辦理資遣，未表明
      原告不能勝任工作之具體事實，其終止契約不合法等語。
      惟服務證明書記載依勞動基準法第11條第5款規定辦理資
      遣，應是表明原告離職符合就業保險法第11條第3項所稱
      非自願離職情形，至於被告終止契約是否符合勞動基準法
      第11條第5款規定，尚難以服務證明書是否記載原告不能
      勝任工作之具體事實為斷。何況，被告辯稱：其於8月10
      日向原告預告終止僱傭契約時，已表明原告不能勝任工作
      之具體事實等語，並提出辭退人員訪談紀錄表為證(見被
      證17，記載原告表示「雖然在職6個月內有未達標&出錯的
      地方，但是自覺沒有那麼嚴重到資遣…主管雖有提到今年
      因為工作表現不好…因為是新進人員，所以當然不比其他
      同仁熟稔工作內容，自然會影響工作效率」等語)，故原
      告以被告未表明原告不能勝任工作之具體事實為由，主張
      被告終止契約不合法，並不可採。
　　⒌綜上，被告於109年8月10日以原告不能勝任工作為由，依
      勞動基準法第11條第5款規定，向原告預告當月20日終止
      僱傭契約，並非無據；原告主張被告終止契約不合法，不
      足採信。
　㈡被告於109年8月20日終止僱傭契約既非無據，兩造間之僱傭
    關係因此消滅。原告請求確認兩造間僱傭關係自同年月21日
    起繼續存在，並命被告自當日起按月發給工資53,500元、同
    年9月1日起按月提繳勞工退休金3,324元，均無理由。
綜上所述，原告依兩造間僱傭契約及民法第487條前段、勞工退
  休金條例第6條第1項、第14條第1項規定，聲明如附表一「變
  更後」部分所示，為無理由，應予駁回，其假執行之聲請應併
  予駁回。
本件事證已臻明確，兩造其餘攻擊防禦方法、所提證據及證據
  之聲明，核與本件判決結果不生影響，爰不另一一論述，併予
  敘明。　
據上論結，本件原告之訴為無理由。依民事訴訟法第78條，判
  決如主文。
中華民國111年5月6日

                  勞動法庭  法　官  林玲玉
以上正本係照原本作成。　　　　　　　　　
如對本判決上訴，須於判決送達後20日內向本院提出上訴狀。如
委任律師提起上訴者，應一併繳納上訴審裁判費。
中　　華　　民　　國　　111 　年　　5 　　月　　6 　　日
                            書記官  張婕妤 
附表一：原告訴之聲明  起訴時 確認兩造間僱傭關係繼續存在。 被告應自109年8月21日起至原告復職日止，按月於每月5日給付原告53,500元及各自應給付日之翌日起至清償日止按年利率5%計算之利息。 被告應自109年8月21日起至原告復職日止，按月提繳3,324元至原告之勞工退休金個人專戶。 原告願供擔保，請准宣告假執行。 變更後 確認兩造間僱傭關係繼續存在。 被告應給付原告358,967元及自起訴狀繕本送達翌日起至清償日止按年利率5%計算之利息。 被告應自111年4月1日起至原告復職日止，按月於當月20日給付原告26,750元、於次月5日給付原告26,750元，及各自應給付日之翌日起至清償日止按年利率5%計算之利息。 被告應提繳22,925元至原告之勞工退休金個人專戶。 被告應自111年4月1日起至原告復職日止，按月提繳3,324元至原告之勞工退休金個人專戶。 原告願供擔保，請准宣告假執行。 

附表二     編號 日期與項目 (109年)  被告答辯 原告主張 1 6月2日 長春彰濱二廠石化二期OK73＆PME2區砂樁工程案 (被證4)  議價過程金額錯誤： 原告向主管呈報總議價金額490萬元，經主管同意後，下單時廠商告知總議價金額應按每米490元計算為5,567,036元。 廠商基於不同利害基礎，對於價格有不同解讀或認知，難認可歸責於原告，原告事後重新議價，被告未予以懲處。 2 7月31日 氧氯化磷進口申請案 (被證5)  下單對象錯誤： 原告填載進口貨物申請書時，將供應商C&YUN，誤載為CBC TRADING，經被告國外部退件。 原告固然因一時疏忽致輸入錯誤，但未造成實際損害，被告未予以懲處。 3 8月4日 苗二廠邊坡補強及水土保持工程規劃設計案 (被證6)  擅自塗改已呈報主管之議價金額： 原告向主管呈報總議價金額1,005,000元後，擅自塗改金額為1,045,000元。 原告因一時疏忽致計算錯誤，事後已積極補救，再議價減為1,030,000元。 4 2月20日至6月22日 C-902配合7月2日工檢進行保養案 (被證10)  案件延宕： 原告於2月20日分案後，經工廠多次催辦未果，主管於6月22日指示原告盡速處理。 案件延宕之原因為議價談判技巧、依主管指示、廠商不配合或其他流程卡住，非可歸責於原告。 5 3月30日至7月16日 PTG1冷凍機備品案 (被證8)  案件延宕： 原告於3月30日分案後，經工廠多次催辦未果，工廠於7月15日請主管協助，採購部主管於7月16日指示原告儘速處理。 請購日為2月12日，原告於3月30日分案時，已短少1個月處理時間，其遲延非可歸責於原告。 6 4月7日至7月24日 苗二廠邊坡補強及水土保持工程規劃設計案 (被證7)  案件延宕： 原告於4月7日分案後，經被告苗栗廠廠務部於5月12、14、18日及6月4日多次催辦，僅於6月10日回復請現場協助與廠商溝通並議價，廠務部乃於7月24日請主管協助處理。 因廠商報價過高，原告依主管指示，執行以拖待變之議價策略，故延誤乃談判所必須，非可歸責於原告。 7 4月29日至7月1日 MCC6空調冰水機冷卻水增設加壓泵案 (被證9)  案件延宕： 原告於4月29日分案後，經工廠多次催辦未果，主管於7月1日請原告儘速協助辦理。 案件延宕之原因為議價談判技巧、依主管指示、廠商不配合或其他流程卡住，非可歸責於原告。 8 5月24日至7月20日 39GA00000000案 (被證11)  案件延宕： 原告於5月24日分案後，經工廠多次催辦未果，工廠於7月7日請主管協助處理，原告迄7月20日表示完成訂購。 因建築師不願提供資料、原告之前手未詳細指導如何辦理此類案件、部分時間卡在比價上呈主管階段，非可歸責於原告。 9 6月29日至8月10日 雙氧水增設EHP填充室⑶隔間及無塵空調工程採購案 (被證12)  案件延宕： 原告於6月29日分案後，遲未處理，經主管於8月7日催促優先處理、8月10日詢間有何問題。 案件延宕之原因為議價談判技巧、依主管指示、廠商不配合或其他流程卡住，非可歸責於原告。 10 7月2日至17日 POCL3&PCL3貨源評估及採購策略報告 (被證16、原證4)  原告於7月2日撰寫之報告，經課長指導數次仍不得要領(被證16初版與修正版)，最終由課長代為撰寫完成(原證4)。 原告曾與廠商聯繫、取得採購資料、完成供應條件比較表及分析報告之文字説明，主管於報告之分析與整理是以原告查找之資料為基礎。 11 5月18日至8月3日 採購案件處理進度 (被證15)  原告因工作效率不佳，經主管於5月18日要求每日至少須處理2件採購案，6月1日要求提升效率，每週至少10件，6月15日提醒上週僅1件，8月3日以採購部人員28名於108年須辦理全集團採購案95,000件為例，説明每人每週平均須處理65件，而原告未達平均數之10%。 被告未考量採購案個別條件不同、耗費心力不同，單以處理數量認為原告不能勝任工作，並非合理或公平。